【裁判字號】    99,上易,874
【裁判日期】    990720
【裁判案由】    傷害
【裁判全文】
臺灣高等法院臺中分院刑事判決         99年度上易字第874號
上  訴  人  臺灣苗栗地方法院檢察署檢察官
上  訴  人
即  被  告  甲○○
上列上訴人等因被告傷害案件，不服臺灣苗栗地方法院99年度易
字第259號中華民國99年4月28日第一審判決（起訴案號：臺灣苗
栗地方法院檢察署99年度偵字第277號），提起上訴，本院判決
如下：
    主  文
上訴駁回。
    理  由
一、依刑事訴訟法第350條、第361條、第362條、第367條規定，
    不服地方法院之第一審判決而上訴者，須提出上訴書狀，並
    應敘述具體理由，為上訴必備之程式；其所提出之書狀未敘
    述上訴理由，或僅曾以言詞陳述上訴理由者，均應於上訴期
    間屆滿後二十日內補提理由書於第一審法院。第一審法院經
    形式審查，認逾期未補提上訴理由者，應定期間先命補正；
    逾期未補正者，為上訴不合法律上之程式，應以裁定駁回。
    倘已提出上訴理由，但所提非屬具體理由者，則由第二審法
    院以上訴不合法律上之程式，判決駁回。而所謂具體理由，
    必係依據卷內既有訴訟資料或提出新事證，指摘或表明第一
    審判決有何採證認事、用法或量刑等足以影響判決本旨之不
    當或違法，而構成應予撤銷之具體事由，始克當之（例如：
    依憑證據法則具體指出所採證據何以不具證據能力，或依憑
    卷證資料，明確指出所為證據證明力之判斷如何違背經驗、
    論理法則）；倘僅泛言原判決認定事實錯誤、違背法令、量
    刑失之過重或輕縱，而未依上揭意旨指出具體事由，或形式
    上雖已指出具體事由，然該事由縱使屬實，亦不足以認為原
    判決有何不當或違法者（例如：對不具有調查必要性之證據
    ，法院未依聲請調查亦未說明理由，或援用證據不當，但除
    去該證據仍應為同一事實之認定），皆難謂係具體理由，俾
    與第二審上訴制度旨在請求第二審法院撤銷、變更第一審不
    當或違法之判決，以實現個案救濟之立法目的相契合，並節
    制濫行上訴（最高法院97年度臺上字第892號判決意旨可資
    參照）。又理由是否具體，則屬第二審法院審查之範圍，不
    在命補正之列，亦即上訴書狀已記載理由，並有具體之敘述
    時，其上訴既屬合法，第二審法院固應就其理由之是否可取
    ，為實體之審理及判斷；如認其上訴書狀雖記載理由，但並
    未具體敘述時，則無須再命補正，可逕認其上訴不合法，以
    判決駁回之（此有最高法院97年度臺上字第1281號判決意旨
    可參）。
二、檢察官及上訴人即被告甲○○（下稱被告）不服原審判決提
    起上訴：
（一）檢察官上訴理由略以：被告所傷害之被害人即告訴人乙○
      ○（下稱告訴人），係為被告之伯父（上訴書誤載為姪子
      ），被告僅因細故，即不念親情，對年邁、無反抗能力之
      告訴人加以毆打成傷，已有違倫常，其行為自有可議之處
      ，且被告犯後始終否認犯行，拒絕與告訴人和解，還誆稱
      告訴人是自行跌倒受傷，犯後態度實為不佳，是認原審所
      量刑期，實屬過輕，無法收警儆之效，原判決尚非妥適云
      云。
（二）被告上訴理由略以：被告當日並無到告訴人住所及門前，
      有證人之證言可資證明，且依據告訴人及被告之陳述，當
      日被告並未與告訴人發生口角衝突，且告訴人之傷不似被
      樹枝毆打所傷，又被告之養父只是名義上，被告自幼是親
      生父親所扶養長大，並一同生活，而告訴人與被告之養父
      間的財產分配糾紛，亦是由親父所提，故被告並無任何理
      由及動機傷害告訴人云云。
三、經查：
（一）按刑罰之量定，屬法院自由裁量之職權行使，應審酌刑法
      第57條所列各款事由及一切情狀，為酌量輕重之標準，並
      非漫無限制；量刑輕重係屬事實審法院得依職權自由裁量
      之事項，苟已斟酌刑法第57條各款所列情狀而未逾越法定
      刑度，不得遽指為違法；且在同一犯罪事實與情節，如別
      無其他加重或減輕之原因，下級審量定之刑，亦無過重或
      失輕之不當情形，則上級審法院對下級審法院之職權行使
      ，原則上應予尊重（最高法院72年臺上字第6696號、75年
      臺上字第70 33號判例及85年度臺上字第2446號判決意旨
      參照）。原審量處被告有期徒刑三月，係本於被告之責任
      為基礎，並具體斟酌刑法第57條所列情形而為量定，且檢
      察官上訴理由所載之情形，原審業已審酌，是其並未偏執
      一端，而有失之過輕之情事，依上開最高法院判例、判決
      意旨，不得遽指為違法。檢察官上訴意旨指原審判決量刑
      顯屬過輕云云，尚有誤會。
（二）被告所提之上訴理由，業經原審於判決書中詳敘其調查、
      取捨證據之結果及憑以認定犯罪事實之心證理由，並就被
      告否認犯行之供詞及其所辯各語認非可採，予以論述指駁
      ，從形式上觀察，原審判決尚無不當或違法之情形存在。
      上訴意旨經核係置原判決所為明白論斷於不顧，仍持已為
      原判決指駁說明之陳詞再事爭辯，及對於原審法院取捨證
      據與自由判斷證據證明力之職權行使，徒以自己之說詞，
      泛指其為違法，難認符合首揭之上訴具體理由。
四、綜上所述，本院依形式上觀察認原審判決認事用法並無違法
    或不當之處，量刑亦屬妥適，檢察官、被告上訴理由並未依
    據卷內既有訴訟資料或提出新事證，指摘或表明第一審判決
    有何採證認事、用法或量刑等足以影響判決本旨之不當或違
    法，而構成應予撤銷之具體事由，自非屬得上訴第二審之具
    體理由。依上揭法律規定及判決意旨，檢察官、被告提起之
    第二審上訴不合法律上程式，爰不經言詞辯論，判決駁回上
    訴。
據上論斷，應依刑事訴訟法第367條前段、第372條，判決如主文
。
中    華    民    國    99    年     7    月    20    日
            刑事第十二庭  審判長法  官  康  應  龍
                                法  官  黃  家  慧
                                法  官  楊  真  明
以上正本證明與原本無異。
不得上訴。
                                書記官  李  淑  芬
中    華    民    國    99    年     7    月    20    日

司法院資訊處製作；財團法人民間司法改革基金會備份。
